【裁判字號】    99,訴,91
【裁判日期】    990518
【裁判案由】    違反藥事法等
【裁判全文】
臺灣基隆地方法院刑事判決                99年度訴字第91號
公  訴  人  臺灣基隆地方法院檢察署檢察官
被      告  乙○○
選任辯護人  陳培仁律師
            黃英豪律師
            陳炎琪律師
被      告  丙○○
選任辯護人  徐立信律師
上列被告因違反毒品危害防制條例等案件，經檢察官提起公訴（
98年度偵字第5165號），暨移請併案審理（99年度偵字第878 號
），本院判決如下：
    主  文
乙○○共同運輸第三級毒品，處有期徒刑肆年。扣案第三級毒品
愷他命（驗餘總毛重伍萬貳仟肆佰壹拾點柒捌公克）併同無法
完全析離之包裝袋貳仟伍佰捌拾個，及SAMSUNG 牌行動電話壹具
（內含門號0000000000號SIM卡壹張），均沒收。
丙○○共同運輸第三級毒品，處有期徒刑年陸月。扣案第三級
毒品愷他命（驗餘總毛重伍萬貳仟肆佰壹拾點柒捌公克）併同
無法完全析離之包裝袋貳仟伍佰捌拾個，及SAMSUNG 牌行動電話
壹具（內含門號0000000000號SIM卡壹張），均沒收。
    事  實
一、乙○○、丙○○與黃天霸（綽號「小黃」，業由臺灣基隆地
    方法院檢察署另案通緝中）三人，均知曉愷他命（即Ketami
    ne，俗稱Ｋ他命）係屬毒品危害防制條例所列之第三級毒品
    ，亦為懲治走私條例所管制不得任意進口之物品，且係藥事
    法所定未經行政院衛生署核准不得輸入之禁藥，竟於民國98
    年10月間，在桃園縣大園鄉「花球王」撞球店內，相互謀議
    由黃天霸安排將愷他命夾藏在浴鹽內自大陸地區起運之相關
    事宜，乙○○及丙○○則在臺灣地區代收前開貨物，於領得
    前開貨物後送至黃天霸指定之地點，欲以此方式共同自大陸
    地區運輸愷他命進入臺灣地區。黃天霸除承諾負擔乙○○及
    丙○○二人於98年11月7 日至同月13日赴大陸地區玩樂之機
    票及食、宿等所有花費外，並承諾事成後將代購機票使乙○
    ○及丙○○得至大陸地區向黃天霸收取人民幣共1 萬元之代
    價。渠等三人謀議既定，遂共同基於運輸第三級毒品愷他命
    、走私管制物品進入臺灣地區及輸入禁藥之犯意聯絡，於98
    年11月7 日共同搭乘BR817 號班機前往大陸地區，由黃天霸
    接洽上開將愷他命夾藏在浴鹽內之相關事宜，且於同月12日
    ，以寄件人為「楊烈」、收件人為「呂沅俊」之方式，在大
    陸地區將內部藏有愷他命52.414公斤（純質淨重47.25819公
    斤）之溫泉沐浴礦鹽69箱，寄交不知情之聯強航空貨運承攬
    有限公司（下稱聯強公司）；乙○○及丙○○則在大陸地區
    盡情玩樂，機票及食、宿等所有花費均由黃天霸負擔。渠等
    三人於同月13日一同搭乘BR802 號班機返國，黃天霸並將載
    有「AFAE、寄件人楊烈、收件人呂沅俊、目的地桃園縣大園
    鄉沙崙村8鄰103之35號」等字樣之提貨單1 紙交予乙○○，
    囑乙○○及丙○○日後一同前往領取前揭貨物並送達至提貨
    單上所載地址。因聯強公司誤認上開夾藏愷他命之浴鹽為不
    知情之契合企業有限公司（下稱契合公司）之貨物，遂以契
    合公司名義委由不知情之報關業者金暉報關有限公司（下稱
    金暉公司）向財政部基隆關稅局申報進口溫泉沐浴礦鹽，上
    開夾藏愷他命之浴鹽於運至香港後，復於同月16日自香港起
    運，且於同月18日運抵基隆港而進入臺灣地區，並暫放在尚
    志國際通運股份有限公司（下稱尚志公司）之貨櫃場。黃天
    霸則在同月17日先行出境。嗣聯強公司通知不知情之得利通
    交通有限公司（下稱得利通公司）將上開貨物運至址設臺北
    縣林口鄉○○路○段225 巷16號之得利通公司，再由得利通
    公司以電話通知乙○○及丙○○前往領貨後，乙○○旋於同
    月19日晚上7 時許，駕駛其向不知情之陳義輝之子陳大業借
    得之車牌號碼Q7－6107號（起訴書誤載為Q7－6701號）自用
    小貨車，搭載丙○○，共赴得利通公司，正欲領取上開夾藏
    愷他命之浴鹽貨物之際，為在場埋伏之員警當場查獲，扣得
    溫泉沐浴礦鹽69箱，其內夾藏愷他命共143 包（驗前總毛重
    52.414公斤，驗前總純質淨重47.25819公斤，驗餘總毛重52
    .41378公斤，亦即52413.78公克），並扣得乙○○所有SAMS
    UNG牌行動電話1具（內含門號0000000000號SIM卡1張）及丙
    ○○所有SONY ERICSSON牌行動電話1具（內含門號00000000
    00號SIM卡1張）。
二、案經內政部警政署刑事警察局移送及基隆市警察局第三分局
    報告臺灣基隆地方法院檢察署檢察官偵查起訴及移請併案審
    理。
    理  由
一、證據能力之說明：
  (一)被告乙○○於警詢及檢察官偵訊時之供述，被告乙○○及其
    辯護人於本院準備及審判程序中均未爭執證據能力，且無事
    證顯示係違法取得而致其供述任意性有所疑義，對被告乙○
    ○自屬有證據能力。又被告丙○○於警詢及檢察官偵訊時之
    供述，被告丙○○及其辯護人於本院準備及審判程序中均未
    爭執證據能力，且無事證顯示係違法取得而致其供述任意性
    有所疑義，對被告丙○○自屬有證據能力。
  (二)證人即得利通公司負責人李明珠、聯強公司員工王子泰、金
    暉公司員工王燦清、契合公司負責人蔡東輝於偵查中向檢察
    官所為之陳述，均經具結，且無事證顯示有何顯不可信之情
    況存在，依刑事訴訟法第159 條之1 第2 項規定，自均得作
    為本案證據。
  (三)按被告以外之人於審判外之陳述，雖不符刑事訴訟法第 159
    條之1 至之4 等四條之規定，而經當事人於審判程序同意作
    為證據，法院審酌該言詞陳述或書面陳述作成時之情況，認
    為適當者，亦得為證據；當事人、代理人或辯護人於法院調
    查證據時，知有刑事訴訟法第159 條第1 項不得為證據之情
    形，而未於言詞辯論終結前聲明異議者，視為有前項之同意
    ，同法第159 條之5 定有明文。其立法意旨在於傳聞證據未
    經當事人之反對詰問予以核實，原則上先予排除。惟若當事
    人已放棄反對詰問權，於審判程序中表明同意該等傳聞證據
    可作為證據，或於言詞辯論終結前未聲明異議，基於尊重當
    事人對傳聞證據之處分權，及證據資料愈豐富，愈有助於真
    實發見之理念，且強化言詞辯論主義，使訴訟程序得以順暢
    進行，上開傳聞證據亦均具有證據能力。查證人即車牌號碼
    Q7－6107號自用小貨車車主陳義輝及得利通公司負責人李明
    珠於警詢中之證言，均屬被告二人以外之人於審判外之陳述
    ；又被告乙○○於警詢及檢察官偵訊時之供述，對於被告丙
    ○○而言，以及被告丙○○於警詢及檢察官偵訊時之供述，
    對於被告乙○○而言，均屬被告以外之人於審判外之陳述。
    依全部卷證資料顯示，該等供述證據作成之狀態並無違背個
    人意思或其他違法取供之情形，且公訴人、被告二人及渠等
    之辯護人於本院準備程序均已明確表示對於證據能力部分無
    意見，於本院審判程序亦不爭執證據能力及真實性，本院審
    酌該等陳述均屬事實認定之重要依據，認為以之作為本案之
    證據均屬適當，故應認均具有證據能力。
  (四)按現行刑事訴訟法關於「鑑定」之規定，除選任自然人充當
    鑑定人外，另設有囑託機關鑑定制度。依同法第198 條、第
    208 條之規定，不論鑑定人或鑑定機關、團體，固均應由法
    院、審判長、受命法官或檢察官視具體個案之需要而為選任
    、囑託，並依第206 條之規定，提出言詞或書面報告，始符
    合同法第159 條第1 項所定得作為證據之「法律有規定」之
    情形。否則所為之鑑定，仍屬傳聞證據。然於司法警察機關
    調查中之案件，為因應實務上，或因量大、或有急迫之現實
    需求，併例行性當然有鑑定之必要者，例如毒品之種類與成
    分、尿液之毒品反應，或者槍彈有無殺傷力等鑑定，基於檢
    察一體原則，得由該管檢察長對於轄區內之案件，以事前概
    括選任鑑定人或囑託鑑定機關、團體之方式，俾便轄區內之
    司法警察官、司法警察對於調查中之此類案件，得即時送請
    先前已選任之鑑定人或囑託之鑑定機關、團體實施鑑定，以
    求時效。此種由檢察機關概括選任鑑定人或概括囑託鑑定機
    關、團體，再轉知司法警察官、司法警察於調查犯罪時參考
    辦理之作為，法無明文禁止，係為因應現行刑事訴訟法增訂
    傳聞法則及其例外規定之實務運作而為。此種由司法警察官
    、司法警察依檢察官所概括選任之鑑定人或囑託鑑定機關、
    團體所為之鑑定結果，與檢察官選任或囑託為鑑定者，性質
    上並無差異，同具有證據能力（最高法院96年度臺上字第28
    60號判決意旨參照）。查內政部警政署刑事警察局於98年12
    月7 日出具之刑鑑字第0980163321號鑑定書及於98年12月28
    日出具之刑鑑字第0980166049號鑑定書，係基隆市警察局依
    檢察機關概括授權而委託內政部警政署刑事警察局執行鑑定
    職務所出具之書面鑑定報告，揆諸上揭說明，自均有證據能
    力。
  (五)卷附其餘書證及扣案物證，均非供述證據，皆無傳聞法則之
    適用，復均無違反法定程序取得之情形，依刑事訴訟法第15
    8 條之4 規定之反面解釋，均應有證據能力。
二、實體事實之認定：
    上揭犯罪事實，業據被告乙○○及丙○○於檢察官偵訊、本
    院準備程序及審判程序中自白承認，並有證人即車牌號碼Q7
    －6107號自用小貨車車主陳義輝於警詢中之證言（98年度偵
    字第5165號卷卷一第82至83頁）、證人即得利通公司負責人
    李明珠於警詢及偵訊中之證言（前揭偵查卷卷一第79至81頁
    、卷二第49至50頁），以及證人即聯強公司處理本件託運業
    務承辦人王子泰、金暉公司處理本件報關業務承辦人王燦清
    、契合公司負責人蔡東輝於偵訊中之證言（前揭偵查卷卷二
    第51至52頁）在卷可稽，另有基隆市警察局第三分局扣押物
    品目錄表3 份（前揭偵查卷卷一第28至29頁、第94至102 頁
    、第130 至134 頁）、員警在臺北縣林口鄉○○路○段 225
    巷16號得利通公司執行扣押所拍攝之現場照片27張（前揭偵
    查卷卷一第30至36頁）、紙箱外觀照片3 張（前揭偵查卷卷
    二第24至25頁）、內政部警政署國人入出境資料3 份（前揭
    偵查卷卷一第103 至106 頁）、AFAE提貨單（前揭偵查卷卷
    一第38頁）、聯強公司貨物簽收單（前揭偵查卷卷一第39至
    40頁）、收件人名冊（前揭偵查卷卷一第41頁）、尚志公司
    貨櫃動態查詢（前揭偵查卷卷一第164 至165 頁）、尚志公
    司EQUIPMENT INTERCHANGE RECEIPT （前揭偵查卷卷一第17
    4 頁）、艙單（前揭偵查卷卷一第177 至180 頁）、提貨單
    （前揭偵查卷卷一第187 頁）、財政部基隆關稅局98年12月
    7 日基普進字第0981038293號函（前揭偵查卷卷一第213 頁
    ）、財政部基隆關稅局98年12月25日基普進字第0981040133
    號函所附進口報單、發票、裝箱單（前揭偵查卷卷一第 215
    至262 頁）等件附卷足憑，尚有SAMSUNG 牌行動電話1 具（
    內含門號0000000000號SIM 卡1 張）、白色晶體143 包及溫
    泉沐浴礦鹽69箱扣案可佐。此外，扣得之白色晶體143 包，
    分為兩批即15包（下稱第一批送驗）、128 包（下稱第二批
    送驗）先後送請內政部警政署刑事警察局進行鑑定，經該局
    分別鑑定之結果：(1)第一批送驗之15包，經該局予以編號A1
    至A15 ，經檢視均為白色晶體，外觀型態均相似，驗前總毛
    重14,340公克（包裝鋁箔袋總重約148.80公克），隨機抽取
    編號A6鑑定，淨重1004.30公克，取0.12公克鑑定用罄，餘1
    004.18公克，檢出愷他命成分，純度約91％，依前開抽測純
    度值，推估該15包均含愷他命，驗前總純質淨重約12913.99
    公克；(2)第二批送驗之128 包，經該局予以編號A1至A128，
    經拆封檢視除A30、A59、A110（此三包每包內含18小包）、
    A18、A72、A97、A103（此四包每包內含22小包）、A81（此
    包內含23小包）外，其餘每一包皆含20小包，且每小包之外
    包裝皆相同，經該局再對每包分別予以細編號 A1-1至A1-20
    、A2-1至A2-20、……、A128-1至A128-20，共計2,565 小包
    。編號 A1-1至A128-20，經檢視均為白色晶體，外觀型態均
    相似，驗前總毛重38,074公克（包裝鋁箔袋總重約2,667.60
    公克），隨機抽取編號A53-9鑑定，淨重12.13公克，取0.10
    公克鑑定用罄，餘12.03 公克，檢出愷他命成分，純度約97
    ％，依前開抽測純度值，推估該2,565 小包均含愷他命，驗
    前總純質淨重約34344.20公克等情，有該局於98年12月7 日
    出具之刑鑑字第0980163321號鑑定書及於98年12月28日出具
    之刑鑑字第0980166049號鑑定書在卷可參（前揭偵查卷卷一
    第214 頁、卷二第20至21頁），堪認扣案之143 包愷他命，
    驗前總毛重為52.414公斤（亦即52,414公克，14,340公克＋
    38,074公克＝52,414公克），驗前總純質淨重為47.25819公
    斤（亦即47258.19公克，12913.99公克＋34344.20公克＝47
    258.19公克），亦足徵被告二人上開具任意性之自白確與事
    實相符，堪以採信。綜上所述，本案事證明確，被告二人之
    犯行均足堪認定。
三、論罪科刑：
  (一)按依刑法第2 條第1 項規定，比較適用最有利於行為人之法
    律時，應就罪刑有關之一切情形，綜其全部之結果，而為比
    較，再適用有利於行為人之法律處斷，且應就罪刑有關之一
    切情形，比較其全部之結果，而為整個之適用，不能割裂而
    分別適用有利之條文。查被告二人於行為後，毒品危害防制
    條例有部分條文於98年5 月20日修正公布，並自98年11月20
    日起施行，其中第4 條第3 項於修正前係規定：「製造、運
    輸、販賣第三級毒品者，處5 年以上有期徒刑，得併科新臺
    幣5 百萬元以下罰金。」於修正後則規定：「製造、運輸、
    販賣第三級毒品者，處5 年以上有期徒刑，得併科新臺幣 7
    百萬元以下罰金。」將運輸第三級毒品罪關於罰金部分之法
    定刑予以提高。而該條例第17條於修正前係規定：「犯第 4
    條第1 項至第4 項、第5 條第1 項至第4 項前段、第6 條第
    1 項至第4 項、第7 條第1 項至第4 項、第8 條第1 項至第
    4 項、第10條或第11條第1 項、第2 項之罪，供出毒品來源
    ，因而破獲者，得減輕其刑。」於修正後則規定：「（第 1
    項）犯第4 條至第8 條、第10條或第11條之罪，供出毒品來
    源，因而查獲其他正犯或共犯者，減輕或免除其刑。（第 2
    項）犯第4 條至第8 條之罪於偵查及審判中均自白者，減輕
    其刑。」該條之立法意旨，前者（第1 項）係為有效追查毒
    品來源，斷絕毒品供給，以擴大查緝績效，獲致從根源遏阻
    、禁絕之目的；後者（第2 項）則係為藉此鼓勵行為人及時
    悔悟，並早日發現真實，節省司法資源。查愷他命係屬毒品
    危害防制條例第2 條第2 項第3 款所列之第三級毒品，本案
    被告二人均係觸犯毒品危害防制條例第4 條第3 項之運輸第
    三級毒品罪，渠等於偵查及審判中均自白犯行，且於偵查中
    均供出共同正犯「小黃」即為黃天霸（詳如後述），若本院
    整體適用修正前之毒品危害防制條例，修正前毒品危害防制
    條例第4 條第3 項關於罰金部分之法定刑雖然較輕，然被告
    二人將無適用上述第17條第1 、2 項規定之餘地；反之，若
    本院整體適用修正後之毒品危害防制條例，修正後毒品危害
    防制條例第4 條第3 項雖將罰金刑之上限提高，然被告二人
    均可適用上述新修正第17條第1 項規定（以往司法實務對於
    供出毒品來源而予以減輕其刑之適用範圍，並不及於查獲其
    他正犯或共犯之情形，且修正前之條文僅係「得減輕其刑」
    ，修正後之條文則係「減輕或免除其刑」，足見修正後之規
    定顯然較為有利），更可適用上述新增訂第17條第2 項規定
    予以減輕其刑，顯屬較為有利。經綜合比較結果，應認本案
    整體適用修正後之毒品危害防制條例之規定，始屬適法。
  (二)次按私運管制物品進口、出口逾公告數額者，處7 年以下有
    期徒刑，得併科新臺幣3 百萬元以下罰金。前項之未遂犯罰
    之。第一項所稱管制物品及其數額，由行政院公告之。自大
    陸地區私運物品進入臺灣地區，或自臺灣地區私運物品前往
    大陸地區者，以私運物品進口、出口論，適用本條例規定處
    斷。懲治走私條例第2 條、第12條分別定有明文。行政院依
    上開法律授權，前以92年10月23日院臺財字第0920056338號
    函公告「管制物品項目及其數額」，將「毒品危害防制條例
    所列毒品」列為其中甲項第4 款所規範之管制進出口物品。
    準此可知，愷他命既係毒品危害防制條例所列之第三級毒品
    ，即屬前開行政院所公告「管制物品項目及其數額」甲項第
    4 款之管制進出口物品，被告二人與黃天霸共同自大陸地區
    私運愷他命進入臺灣地區，渠等所為自屬觸犯懲治走私條例
    第12條、第2 條第1 項之私運管制物品進口罪。
  (三)又按製造或輸入偽藥或禁藥者，處10年以下有期徒刑，得併
    科新臺幣1 千萬元以下罰金，藥事法第82條第1 項定有明文
    ，而所謂禁藥，係指藥品有下列各款情形之一者：一經中央
    衛生主管機關明令公告禁止製造、調劑、輸入、輸出、販賣
    或陳列之毒害藥品；二未經核准擅自輸入之藥品。但旅客或
    隨交通工具服務人員攜帶自用藥品進口者，不在此限。此為
    藥事法第22條第1 項所明定。本院依職權函詢行政院衛生署
    關於「愷他命是否屬於藥事法所規範之禁藥」結果，經行政
    院衛生署食品藥物管理局回函告以：藥品之輸入，依藥事法
    第39條規定，應向行政院衛生署申請查驗登記，並經核准發
    給藥品許可證後，始得為之，原料藥認屬藥品，其輸入亦應
    依上開規定辦理。愷他命成分應屬藥品，其藥品類別為「須
    由醫師處方使用」，然截至目前為止尚未列屬藥事法第22條
    第1 項第1 款所稱「經本署明令公告禁止製造、調劑、輸入
    、輸出、販賣或陳列之毒害藥品」之禁藥，惟藥品之製造或
    輸入，應依上開相關法令規定辦理，始為合法，否則，惠請
    貴院究其來源認屬是否為藥事法第22條第1 項第2 款未經核
    准擅自輸入之禁藥等語，有行政院衛生署食品藥物管理局99
    年4 月1 日ＦＤＡ藥字第0990013859號函文檢附之衛生署98
    年9 月2 日衛署藥字第0980340977號函文附卷足查（本院卷
    第103 至111 頁）。被告二人於本院審判程序中，均自承自
    己或黃天霸並未持有任何經政府機關核准輸入愷他命之相關
    文件（本院卷第161 頁），參酌本案遭查扣之愷他命係以夾
    藏於浴鹽內作為掩護之客觀情狀，足認被告二人及黃天霸並
    未事先依藥事法第39條規定向行政院衛生署申請取得藥品許
    可證，則此批未經核准擅自輸入之愷他命，符合藥事法第22
    條第1 項第2 款所定事由，自屬禁藥無誤，被告二人輸入禁
    藥之行為，自應構成藥事法第82條第1 項之輸入禁藥罪。
  (四)檢察官以99年3 月22日基檢達忠99偵字第878 號函移請併案
    審理之犯罪事實（即99年度偵字第878號移送併辦意旨書）
    ，與檢察官起訴書所載之犯罪事實完全相同，本院自應併予
    審理。
  (五)被告二人與黃天霸之間，就上開犯行互有犯意聯絡及行為分
    擔，均應論以共同正犯。
  (六)被告二人係與黃天霸共同利用不知情之聯強公司、尚志公司
    及得利通公司人員遂行本案自大陸地區運輸愷他命進入臺灣
    地區之犯行，均為間接正犯。
  (七)基上可知，核被告二人所為，均係犯（修正後）毒品危害防
    制條例第4 條第3 項之運輸第三級毒品罪、懲治走私條例第
    12條、第2 條第1 項之私運管制物品進口罪及藥事法第82條
    第1 項之輸入禁藥罪。被告二人持有第三級毒品純質淨重達
    20公克以上之低度行為，應為運輸第三級毒品之高度行為所
    吸收，均不另論罪。
  (八)被告二人以一自大陸地區運輸愷他命進入臺灣地區之行為，
    同時觸犯運輸第三級毒品罪、私運管制物品進口罪及輸入禁
    藥罪之三罪名，為想像競合犯，應依刑法第55條之規定，從
    最重之運輸第三級毒品罪處斷。
  (九)被告二人於偵查及審判中對上開運輸第三級毒品之犯行均自
    白承認，自應適用修正後毒品危害防制條例第17條第2 項規
    定，就被告二人上開犯行，均予減輕其刑。又被告二人於偵
    查中，在均受羈押並禁止接見、通信而無從互通有無之狀態
    下，分別向承辦員警指認「小黃」之照片，確認「小黃」即
    為黃天霸，並經員警調取黃天霸之內政部警政署國人入出境
    資料核對結果，黃天霸於98年11月7 日搭乘BR817 號班機前
    往大陸地區，並於同月13日搭乘BR802 號班機返國，核與被
    告二人所述係與「小黃」一同搭機出入之情狀相符（前揭偵
    查卷卷一第89頁、第122 頁、第103 至104 頁），足徵被告
    二人所述非虛，而檢察官依據前開資料，於98年12月4 日就
    黃天霸所涉上開犯行另簽分偵字案件偵辦，有簽呈影本存卷
    可佐（前揭偵查卷卷一第159 至160 頁），雖因黃天霸早已
    於98年11月17日出境，致臺灣基隆地方法院檢察署不得不發
    布通緝，迄今尚未緝獲；惟審酌本案係因被告二人均供出毒
    品來源且指認照片，員警始能鎖定「小黃」為黃天霸，並查
    明黃天霸之年籍資料，進而由檢察官據以簽分偵字案件偵辦
    ，應認被告二人已合於修正後毒品危害防制條例第17條第 1
    項所指「供出毒品來源，因而查獲其他正犯」，且第17條第
    1 項與第17條第2 項之立法目的各有不同，應適用前開第17
    條第1 項規定予以遞減其刑。
  (十)被告乙○○之辯護人雖以：被告因長期失業無收入，經濟困
    窘，在沉重經濟壓力之下始為本案犯行，於本案中並未居於
    主導角色為由，被告丙○○之辯護人雖以：被告年紀尚輕，
    無任何犯罪紀錄，犯後已深表悔意，於本案中僅係陪襯之角
    色為由，均請求對被告二人適用刑法第59條規定減輕其刑云
    云。惟按刑法第59條之酌量減輕其刑，必於犯罪之情狀，在
    客觀上足以引起一般同情，認為即予宣告法定低度刑期，猶
    嫌過重者，始有其適用（最高法院51年台上字第899 號判例
    意旨參照）。本案被告二人自承係在撞球店內結識黃天霸且
    謀議運輸愷他命之事宜，其後並進而共赴大陸地區接受黃天
    霸招待而享受免費玩樂之利益，可見被告二人尚有出入撞球
    店及至大陸地區玩樂之閒情逸致，核與一般非自願性失業者
    仍汲汲營營積極尋找工作之情狀不符，難認被告二人有何在
    客觀上足以引起一般同情之原因，自無刑法第59條規定之適
    用餘地。
  (十一)爰審酌被告乙○○前有妨害自由之前科紀錄，被告丙○○於
    本案前則無任何前科紀錄，有臺灣高等法院被告前案紀錄表
    2 份存卷可憑；渠等均知曉愷他命係屬政府機關查緝甚嚴且
    禁止私運入臺之毒品，竟因貪圖利益，無視國家對於杜絕毒
    品犯罪之禁令，共同為本案犯行，且渠等私運入臺之愷他命
    數量，驗前總毛重高達52,414公克（即起訴書所載52.414公
    斤），驗前總純質淨重高達47258.19公克（即起訴書所載47
    .25819公斤），數量甚為龐大，與一般經由個人身體、行李
    等方式夾帶毒品入關之數量，有相當差異，倘員警未及時阻
    止而流入市面，將嚴重危害國民身心健康，亦將對社會治安
    造成重大危害，惡性難認輕微；又渠等犯後初始於警詢中雖
    否認犯罪，惟嗣後於偵訊中均已坦承犯行，被告丙○○自白
    全部犯行之時點較被告乙○○自白全部犯行之時點為先；且
    前開愷他命甫運輸入境，旋為警查獲，對社會所造成之實際
    侵害尚非嚴重，渠等迭於警詢、偵訊及審判中配合檢警供出
    黃天霸，均有悔悟之意，併審酌被告二人於本案中雖非居於
    主導全局之地位，然仍共同實施足以鞏固上開運輸愷他命犯
    行之行為，其中被告乙○○參與之程度較被告丙○○稍重等
    一切情狀，認公訴人就被告二人均具體求處有期徒刑8 年，
    實屬過重，而分別量處如主文所示之刑，以資懲儆。另被告
    丙○○之辯護人雖請求就被告丙○○部分宣告緩刑，惟本院
    已就被告丙○○之上揭各項情事予以減刑並從輕量刑，而緩
    刑之宣告須以「受2 年以下有期徒刑、拘役或罰金之宣告」
    為要件，此觀諸刑法第74條規定即明，被告丙○○所犯之罪
    經本院宣告有期徒刑3 年6 月，自無從宣告緩刑，是辯護人
    前開請求無從准許，併此敘明。
  (十二)沒收部分：
  (1)按修正後毒品危害防制條例第11條第5 項就持有第三級毒品
    純質淨重達20公克以上者設有處罰明文，同條例第11條之 1
    第1 項並規定如無正當理由不得擅自持有第三級毒品，而該
    條例第18條第1 項後段應沒入銷燬之毒品，專指查獲施用或
    持有之第三級毒品而言，倘係查獲運輸之第三級毒品，既屬
    同條例相關法條明文規定處罰之犯罪行為，即非該條項應依
    行政程序沒入銷燬之範圍。又同條例第19條第1 項所定「供
    犯罪所用或因犯罪所得之物」，並不包括毒品本身在內，自
    亦不得援引此項規定為第三級毒品之沒收依據。然運輸第三
    級毒品既已構成犯罪，則該毒品即屬不受法律保護之違禁物
    ，是應回歸刑法之適用，依刑法第38條第1 項第1 款之規定
    沒收之。本件扣案之愷他命共143 大包（即前述第一批送驗
    之15大包＋第二批送驗之128大包＝143 大包，前述128大包
    內部可細分為2,565小包）， 驗前總毛重為52,414公克（即
    14,340公克＋38,074公克＝52,414公克），取樣0.22公克（
    即0.12公克＋0.10公克＝0.22公克）鑑定用罄，故驗餘總毛
    重為52413.78公克（即52,414公克－0.22公克＝52413.78公
    克），係屬第三級毒品，為違禁物，爰均依刑法第38條第 1
    項第1 款規定，不問屬於被告所有與否，均予宣告沒收（鑑
    驗耗罄之毒品既已滅失，即毋庸宣告沒收）；上開毒品分二
    批送驗時，第一批送驗之15大包之包裝袋15個，及第二批送
    驗之2,565小包之包裝袋2,565個，共計2,580 個包裝袋（15
    ＋2565＝2580），均與毒品直接接觸，係供包裹上開毒品之
    用，縱於檢測時將上開毒品取出，勢仍有微量毒品沾附其上
    無法析離，有法務部調查局93年3 月19日調科壹字第093001
    13060 號函可考，均應一併依刑法第38條第1 項第1 款規定
    沒收之。另按毒品危害防制條例第19條第1 項規定固採義務
    沒收主義，然該條文並未規定「不問屬於犯罪行為人與否，
    沒收之」，故供犯該項所列之罪所用之物，仍以屬於犯罪行
    為人所有者為限，始應予沒收。查前述第二批送驗時128 大
    包之大包裝袋128個，並未與毒品直接接觸（由前述2,565個
    小包裝袋包裹毒品，足使外部大包裝袋與毒品不相接觸），
    卷內亦無證據足資認定係屬被告二人或黃天霸所有，本院無
    從宣告沒收。
  (2)扣案之SAMSUNG 牌行動電話1 具（內含門號0000000000號SI
    M卡1張），被告乙○○於審理中坦承係其所有，且黃天霸曾
    傳送「我的貨到了嗎」簡訊至前揭行動電話內（前揭偵查卷
    卷一第35頁照片參照），堪認前揭行動電話乃被告乙○○所
    有供與黃天霸聯繫運輸愷他命事宜所使用之工具，對被告丙
    ○○而言，亦屬共同正犯所有供犯運輸第三級毒品罪所用之
    物，應依毒品危害防制條例第19條第1 項前段規定，在被告
    二人所犯罪名之主文下均宣告沒收。扣案之 SONY ERICSSON
    牌行動電話1 具（內含門號0000000000號SIM卡1張），被告
    丙○○於審理中供稱係其所有，然卷內並無證據足資認定與
    本案犯行有關，本院無從宣告沒收。又扣案之溫泉沐浴礦鹽
    69箱，雖係用以掩飾運輸愷他命犯行所用之物，然卷內無任
    何證據顯示係被告二人或黃天霸所有，本院亦無從宣告沒收
    。
  (3)末按毒品危害防制條例第19條規定所稱因犯罪所得之財物，
    係以實際所得者為限，苟無所得或尚未取得者，自無從為沒
    收、追繳或以財產抵償之諭知。查黃天霸雖允諾被告二人此
    次運輸第三級毒品愷他命若成功，將給付被告二人人民幣共
    1 萬元之報酬，惟被告二人既經警查獲而尚未實際取得前開
    報酬，本院自無從為沒收之諭知。至於被告二人於98年11月
    7 日至同月13日雖在大陸地區接受黃天霸招待而享受免費玩
    樂之利益，然該等無形之利益究與前述因犯罪所得之有形財
    物有所不同，自亦無從宣告沒收，附此敘明。
據上論斷，應依刑事訴訟法第299 條第1 項前段，修正後毒品危
害防制條例第4 條第3 項、第17條第1 項、第2 項、第19條第 1
項前段，懲治走私條例第12條、第2 條第1 項，藥事法第82條第
1 項，刑法第11條前段、第2 條第1 項但書、第28條、第55條、
第38條第1 項第1 款，判決如主文。
本案經檢察官甲○○到庭執行職務。
中    華    民    國    99    年     5    月    18    日
                  刑事第二庭審判長法  官  陳志祥
                                  法  官  陳伯厚
                                  法  官  張婷妮
以上正本證明與原本無異。
如不服本判決應於收受送達後10日內向本院提出上訴書狀，並應
敘述具體理由；其未敘述上訴理由者，應於上訴期間屆滿後20日
內向本院補提理由書（均須按他造當事人之人數附繕本）「切勿
逕送上級法院」。
中    華    民    國    99    年     5    月    18    日
                                  書記官  李繼業
附錄本案論罪科刑法條：
（修正後）毒品危害防制條例第4條第3項
製造、運輸、販賣第三級毒品者，處五年以上有期徒刑，得併科
新臺幣七百萬元以下罰金。
懲治走私條例第12條
自大陸地區私運物品進入臺灣地區，或自臺灣地區私運物品前往
大陸地區者，以私運物品進口、出口論，適用本條例規定處斷。
懲治走私條例第2條第1項
私運管制物品進口、出口逾公告數額者，處七年以下有期徒刑，
得併科新臺幣三百萬元以下罰金。
藥事法第82條第1項
製造或輸入偽藥或禁藥者，處十年以下有期徒刑，得併科新臺幣
一千萬元以下罰金。

司法院資訊處製作；財團法人民間司法改革基金會備份。
